【裁判字號】    99,訴,1202
【裁判日期】    991019
【裁判案由】    強盜等
【裁判全文】
臺灣臺南地方法院刑事判決              99年度訴字第1202號
公  訴  人  臺灣臺南地方法院檢察署
被      告  甲○○
指定辯護人  本院公設辯護人林宜靜
上列被告因強盜等案件，經檢察官提起公訴（九十九年度營偵字
第一二四五號），本院判決如下：
    主  文
甲○○犯攜帶兇器強盜罪，累犯，處有期徒刑捌年。
    事  實
一、甲○○前犯有多項殺人未遂、竊盜等案件，最近一次，係於
    民國九十七年間因犯竊盜罪，經本院於九十八年一月十七日
    以九十七年度易字第一九七八號判決應執行有期徒刑六月確
    定，並於九十八年四月二十七日縮短刑期執行完畢出監。詎
    仍不知悔改，因染有施用毒品惡習，缺款購毒，在得悉友人
    之母親乙○○年歲已長，長期一人在位於臺南縣柳營鄉太康
    村泰康七十號旁所搭鐵皮屋內獨自居住，於九十九年八月四
    日中午十二時四十分許，騎乘車號ＶＴＧ—三三０號（登記
    名義人：林張貴美）之輕型機車，至該處門外觀察，見乙○
    ○一人在該住處內，先假藉修理佛燈為由，進入屋內觀察，
    但因乙○○表示佛燈已損壞不能修繕，甲○○即離開，但仍
    在該處外停留觀察，並在該住處外抽水馬達機旁發現水果刀
    （刀柄長約十點五公分、刀刃長約十三公分）一把，竟基於
    侵入住宅及意圖為自己不法所有之強盜犯意，持其所拾獲客
    觀上可為兇器之水果刀一把作為其強盜工具，未經乙○○之
    許可，侵入乙○○之住處，乙○○在住處內房門口見甲○○
    持刀闖入，向甲○○表示要做什麼，甲○○即詢問乙○○：
    「有沒有錢？」，乙○○表示沒有並大聲喊叫，甲○○隨即
    上前以手摀住乙○○嘴巴處，並持水果刀刺入乙○○之腹部
    處，乙○○將甲○○所持水果刀揮開，甲○○即雙手掐住乙
    ○○之脖子處，復以吊掛在牆壁上之長褲勒住乙○○之脖子
    ，乙○○仍持續掙扎、喊叫，甲○○即將乙○○推倒後繼持
    枕頭壓住乙○○之臉部口、鼻處，並以「給你死」（閩南語
    發音）等語恫嚇乙○○，以此等強暴、脅迫方式，至乙○○
    不能抗拒，並再對乙○○稱：「錢拿來」等語，乙○○因而
    將皮包內之現金新臺幣（下同）三千元交予甲○○，乙○○
    因此受有前腹壁撕裂傷（一公分）、頸部挫傷及右大腿撕裂
    傷（三公分）等傷害。甲○○得手後，甲○○旋騎乘機車逃
    離現場，將拾獲水果刀隨意丟棄在路邊草叢內，後至署立新
    營醫院旁之公園內購買毒品海洛因，並至臺南縣新營市○○
    路急水溪堤防處注射毒品海洛因（所違反毒品危害防制條例
    案件部分，經本院以九十九年毒聲字第五二九號裁定令入勒
    戒處所觀察勒戒，現於臺南看守所附設勒戒處所觀察、勒戒
    中）後，再至臺南縣新營市○○路二六之二號前休息。嗣經
    乙○○報警，警方依據乙○○之指述、調閱相關監視器，得
    知甲○○之身分，循線於九十九年八月四日晚間十時許，在
    上開甲○○休息處所，查獲甲○○，並經甲○○之帶領至臺
    南縣柳營鄉太康村編號一九八號路燈旁之草叢內扣得水果刀
    一把，而查悉上情。
二、案經乙○○訴由臺南縣警察局新營分局報告臺灣臺南地方法
    院檢察署檢察官偵查起訴。
    理  由
壹、證據能力部分：
    按被告以外之人於審判外之陳述，雖不符刑事訴訟法第一百
    五十九條之一至第一百五十九條之四之規定，而經當事人於
    審判程式同意作為證據，法院審酌該言詞陳述或書面陳述作
    成時之情況，認為適當者，亦得為證據；當事人、代理人或
    辯護人於法院調查證據時，知有刑事訴訟法第一百五十九條
    第一項不得為證據之情形，而未於言詞辯論終結前聲明異議
    者，視為有前項之同意，刑事訴訟法第一百五十九條之一、
    第一百五十九條之五第一項、第二項分別定有明文。查本判
    決下列所引用之被告以外之人於審判外之陳述或非供述證據
    ，檢察官、被告及辯護人等於本院準備程序及審判程序中均
    同意作為本案證據（見本院刑事卷第三十頁背面準備程序筆
    錄、第四二頁至第四四頁審判筆錄），並審酌上開證據資料
    製作時無人情施壓或干擾，亦無不當取供，及證明力明顯過
    低之瑕疵，故認以之作為證據應屬適當，故揆諸前開規定，
    認前揭證據資料均有證據能力，合先敘明。
貳、實體方面：
  一、上開犯罪事實，業據被告於警、偵訊及本院備程序及審判
      期日時均坦承不諱，核與證人即被害人乙○○於警、偵訊
      中指述之情節相符，復有奇美醫院柳營分院開立診斷證明
      書、臺南縣警察局新營分局查訪紀錄表、被告甲○○個人
      戶籍資料查詢結果單、告訴人指認單、車號ＶＴＧ—三三
      ０號之車輛詳細資料報表、扣押書、扣押物品清單，刑案
      現場照片等資料均附卷可憑，此外，並有財團法人奇美醫
      院柳營分院於九十九年八月二十日以（九九）奇院柳醫字
      第一七六九號函所附乙○○之病情摘要、急診檢傷紀錄、
      急診病歷、救護紀錄表各一份在卷可稽。綜上，可認被告
      前開自白與事實相符，本案事證明確，被告犯行洵堪認定
      。
  二、按刑法第三百三十條第一項、第三百二十一條第一項第三
      款之攜帶兇器強盜罪，係以行為人攜帶兇器強盜為其加重
      條件。此所謂兇器，其種類並無限制，凡客觀上足對人之
      生命、身體安全構成威脅，具有危險性之兇器均屬之，且
      只需行竊時攜帶此種具有危險性之兇器為已足，並不以攜
      帶之初有行兇之意圖為必要（最高法院六十二年臺上字第
      二四八九號、七十九年臺上字第五二五三號判例意旨參照
      ）；次按刑法強盜罪所稱之「強暴」，指對人之身體，且
      足以抑制他人抵抗程度之有形力之行使；亦即直接或間接
      對於人之身體施以暴力，壓制被害人之抗拒。所稱之「脅
      迫」指對人，且足以抑制其抵抗程度之惡害通知行為；亦
      即以威嚇加之於被害人，使其精神上產生恐怖之心裡。而
      強盜罪之強暴、脅迫，祇須抑壓被害人之抗拒或使被害人
      身體上、精神上，處於不能抗拒之狀態為已足，其暴力縱
      未與被害人身體接觸，仍不能不謂有強暴、脅迫行為；縱
      令被害人實際無抗拒行為，仍於強盜罪之成立，不生影響
      。而是否「不能抗拒」，除應考量行為人所實施之不法手
      段是否足以抑制通常人之抗拒，使之喪失自由意思外，並
      應就被害人之年齡、性別、性格、體能及當時所處環境等
      因素，加以客觀之考察，以為判別標準。苟行為人所為之
      強暴、脅迫等不法行為，就當時之具體事實，予以客觀之
      判斷，足使被害人身體上或精神上達於不能或顯難抗拒之
      程度，即已達「不能抗拒」之程度；再按刑法第三百二十
      九條之以強盜論，即以強盜罪相當條文處罰之意，並非專
      以同法第三百二十八條第一項之強盜論，故同法第三百三
      十條所謂犯強盜罪，不僅指自始犯強盜罪者而言，即依第
      三百二十九條以強盜論者，亦包括之，如此項準強盜有第
      三百二十一條第一項各款情形之一，自應依第三百三十條
      論處（有最高法院二十二年度上字第三一七號、三十年度
      上字第三０二三號、四十二年臺上字第五二三號判例要旨
      、八十八年度臺上字第二一三二號、九十一年度臺上字第
      二九０號判決要旨可資參照）。查被告所持水果刀屬金屬
      製品、質地堅硬、前端尖銳，自屬利器，依照一般社會通
      念，如持以行兇，當足以對人之生命、身體、安全構成威
      脅，具有危險性，要屬兇器無訛；又被告得悉被害人為高
      齡六十歲之老婦，無故侵入被害人住處後，先持刀刺被害
      人腹部處，復以手及長褲緊勒被害人頸部處，再將被害人
      推倒按壓在地，而持枕頭物摀壓被害人口鼻處，且對被害
      人稱「要給你死」等語之所為，客觀上為足以抑制告訴人
      乙○○抵抗程度之強暴、脅迫之行為，依當時客觀環境觀
      察，堪認被害人乙○○確已因被告之前開強暴、脅迫行為
      而而陷於不能抗拒之狀態，並將自身所餘款三千元交付予
      被告。核被告上開所為，係犯刑法第三百二十八條第一項
      而有同法第三百二十一條第一項第三款之情形，即犯刑法
      第三百三十條第一項之攜帶兇器之加重強盜罪，及同法第
      三百零六條第一項之無故侵入住宅罪。被告以一行為觸犯
      無故侵入住宅罪及攜帶兇器加重強盜罪，為想像競合犯，
      依刑法第五十五條之規定，從一重論以加重強盜罪處斷。
      又被告有如前開事實欄所載犯罪經科刑判決及執行完畢情
      形，有卷附臺灣高等法院被告前案紀錄表一份可按，其於
      有期徒刑執行完畢五年以內再犯本件最重本刑為有期徒刑
      以上之罪，為累犯，應依刑法第四十七條第一項規定加重
      其刑。爰審酌被告前有多項前科犯行，素行不佳，正值青
      壯，應思憑己之力經營謀生，但因染有施用毒品惡習，無
      正當工作，竟對獨居老婦侵入住宅持刀強盜財物，嚴重危
      害社會治安，破壞善良人民對平和生活秩序之期待與保障
      ，並衡量被害人所受傷害，被告所強盜財物，及其犯後雖
      未能與被害人達成和解，賠償被害人之損失，但坦承犯行
      之態度等一切情狀，量處如主文所示之刑。扣案之水果刀
      一把，雖被告持以犯前開強盜案使用之工具，但非被告所
      有，業據被告陳述甚詳，故不另為沒收之諭知，附此說明
      。
據上論斷，應依刑事訴訟法第二百九十九條第一項前段，刑法第
三百零六條第一項、第三百三十條第一項、第三百二十一條第三
款、第四十七條第一項、第五十五條，判決如主文。
本案經檢察官郭書鳴到庭執行職務
中    華    民    國    99    年    10    月    19    日
                  刑事第十三庭審判長法   官  吳勇輝
                                    法   官  熊祥雲
                                    法   官  程克琳
以上正本證明與原本無異。
如不服本判決，應於收受送達後10日內向本院提出上訴書狀，其
未敘述上訴之理由者並得於提起上訴後10日內向本院補提理由書
（均須按他造當事人之人數附繕本）。
                                     書記官  康紀媛
中    華    民    國    99    年    10    月    19    日
附錄本案論罪科刑法條：
刑法第330條：
犯強盜罪而有第321條第1項各款情形之一者，處7年以上有期徒
刑。
前項之未遂犯罰之。
刑法第321條第1項第3款：
犯竊盜罪而有左列情形之一者，處 6 月以上、 5 年以下有期徒
刑：
一  於夜間侵入住宅或有人居住之建築物、船艦或隱匿其內而犯
    之者。
二  毀越門扇、牆垣或其他安全設備而犯之者。
三  攜帶兇器而犯之者。
四  結夥三人以上而犯之者。
五  乘火災、水災或其他災害之際而犯之者。
六  在車站或埠頭而犯之者。
前項之未遂犯罰之。
刑法第306條
無故侵入他人住宅、建築物或附連圍繞之土地或船艦者，處 1 年
以下有期徒刑、拘役或 3 百元以下罰金。
無故隱匿其內，或受退去之要求而仍留滯者，亦同

司法院資訊處製作；財團法人民間司法改革基金會備份。
